最高法院民事裁定　　　　　　　　　　　　　　　　九十三年度台抗字第四六二號
　　再 抗告 人　乙○○
　　　　　　　　甲○○
　　共同代理人　楊嘉中律師
右再抗告人因與相對人丙○○間聲請裁定停止強制執行事件，對於中華民國九十三年
四月二十日台灣高等法院裁定（九十三年度抗字第八七二號），提起再抗告，本院裁
定如下：
    主  文
原裁定廢棄，應由台灣高等法院更為裁定。
    理  由
本件原法院廢棄台灣台北地方法院（下稱台北地院）所為准許再抗告人供擔保新台幣
（下同）三百六十九萬四千元後，該法院九十二年度執字第三四五七七號清償債務執
行事件之強制執行程序，於同法院九十二年度重訴字第一○八號確認本票債權不存在
事件確定前應暫予停止執行之裁定，及駁回再抗告人之抗告，無非以：本件相對人就
系爭土地聲請強制執行，係以台北地院九十二年度促字第九一八○一號支付命令為執
行名義，而再抗告人並非該支付命令之當事人，乃原法院未查明再抗告人起訴請求確
認本票債權不存在事件，與本件強制執行所依據之執行名義即前揭支付命令有何關係
，亦未究明再抗告人係提起第三人異議之訴，抑係本於強制執行法第十四條第二項規
定，提起債務人異議之訴，即逕謂再抗告人係就本件強制執行程序提起異議之訴，而
准再抗告人供擔保，為停止執行之裁定，尚有未洽，因以廢棄台北地院所為關於此部
分裁定，由台北地院就近再調取本案訴訟相關案卷，更為適當之處理。至於再抗告人
抗告意旨另請求免供擔保，准為停止強制執行之裁定部分，則為無理由等詞，為其判
斷之基礎。惟按抗告法院認抗告為有理由者，應廢棄或變更原裁定，非有必要，不得
命原法院或審判長更為裁定，此觀民事訴訟法第四百九十二條之規定自明。查再抗告
人係主張依信託法第十二條準用強制執行法第十八條第二項規定，聲請供擔保暫停強
制執行程序云云，對於再抗告人之聲請與信託法第十二條之規定是否相符，原法院未
詳為認定，遽以前開理由將原裁定該部分廢棄，已欠允洽。且再抗告人提起之確認本
票債權不存在之訴，與本件之執行名義即台北地院九十二年度促字第九一八○一號支
付命令有無關連及再抗告人究係提起第三人異議之訴？或提起債務人異議之訴？原法
院並非不得自行調查認定，無難自為調查裁定情事，乃竟命台北地院更為調卷處理，
依上說明，亦有未合。次按提起異議之訴時，法院因必要情形，或依聲請定相當並確
實擔保，得為停止強制執行之裁定，強制執行法第十八條第二項定有明文，依此規定
，祇須當事人提起異議之訴，在該異議之訴事件確定前，法院如認有必要，亦得依職
權為停止執行之裁定。再抗告人請求無庸供擔保部分，再抗告人一再主張：相對人聲
請本件強制執行係以損害再抗告人為目的，違反民法第一百四十八條規定，已達強制
執行法第十八條第二項之「必要情形」，應准再抗告人無庸供擔保而許可停止執行云
云，究竟再抗告人之聲請有無符合強制執行法第十八條第二項之「必要情形」，得否
依職權准許再抗告人停止執行之裁定而無庸供擔保？原法院亦恝置不論，復未說明其
取捨之意見，遽行駁回再抗告人此部分之抗告，亦嫌速斷。再抗告論旨執以指摘原裁
定不當，求予廢棄，不能認為無理由。
據上論結，本件再抗告為有理由。依強制執行法第三十條之一，民事訴訟法第四百九
十二條，裁定如主文。
中　　　華　　　民　　　國　　九十三　　年　　　六　　　月　　二十四　　日
                              最高法院民事第五庭
                                  審判長法官  朱　錦　娟
                                        法官  顏　南　全
                                        法官  許　澍　林
                                        法官  葉　勝　利
                                        法官  鄭　玉　山
      右正本證明與原本無異
                                              書  記  官
中　　　華　　　民　　　國　　九十三　　年　　　七　　　月　　　八　　　日
                                                                        Ｂ
